【裁判字號】    99,交聲,18
【裁判日期】    990319
【裁判案由】    違反道路交通管理處罰條例聲明異議
【裁判全文】
臺灣臺東地方法院交通事件裁定          99年度交聲字第18號
原處分機關  交通部公路總局高雄區監理所臺東監理站
異  議  人
即受處分人  甲○○
上列異議人即受處分人因違反道路交通管理處罰條例案件，對於
交通部公路總局高雄區監理所臺東監理站中華民國98年12月29日
東監違裁字第裁81-T00000000號所為之裁決處分（原舉發案號：
東警交字第T00000000號），聲明異議，本院裁定如下：
    主  文
原處分撤銷。
甲○○汽車駕駛人，駕駛汽車經測試檢定酒精濃度超過規定標準
，處罰緩新臺幣壹萬玖仟伍佰元，並應吊扣普通小型車駕駛執照
拾貳個月及接受道路交通安全講習。
    理  由
一、原處分意旨略以：異議人即受處分人（下稱異議人）甲○○
    於民國98年12月29日上午8時58分許，駕駛車號7218-GS自用
    小客貨車，行經臺東縣臺九線公路368公里處時，因有酒精
    濃度超過規定標準（呼氣酒精濃度0.39mg/l）之違規事實，
    經臺東縣警察局臺東分局卑南派出所警員以臺東縣警察局98
    年12月29日東警交字第T00000000號舉發違反道路交通管理
    事件通知單攔停舉發。嗣經原處分機關於98年12月29日以東
    監違裁字裁81-T00000000號裁決書，依道路交通管理處罰條
    例第35條第1項第1款之規定，裁處罰鍰新臺幣（下同）19,5
    00元，吊扣駕駛執照12個月，並施以道路交通安全講習。
二、異議意旨略以：伊於98年2月29日當日上午並未飲酒，伊係
    於前一日晚上10點至12時許，在知本溫泉區飲用藥酒、高梁
    酒及吃燒酒雞，伊目前領有職業小型車之駕駛執照，案發時
    係駕駛自用小客貨車，為此具狀聲明異議，請求撤銷原處分
    云云。
三、惟查：
(一)被告於前揭時、地，酒後駕駛自用小客貨車，經警以酒精濃
    度測試器測得呼氣酒精濃度值為每公升0.39毫克之事實，有
    臺東縣警察局臺東分局卑南派出所警員製作之臺東縣警察局
    舉發違反道路交通管理事件通知單1份在卷可按。
(二)查飲酒後酒精會使人之自主神經系統產生亢奮與認知功能的
    暫時性缺損，且酒後駕車之駕駛人對於移動景物之追蹤能力
    、經強光照射後恢復視力之能力、監視注意四周之能力，均
    較平時缺乏，故道路交通安全規則第114條第2款規定「汽車
    駕駛人有飲用酒類或其他類似物後，其吐氣所含酒精濃度超
    過每公升0.25毫克或血液中酒精濃度超過百分之0.05以上者
    ，不得駕車」。異議人雖辯稱：伊當日並未飲酒，是在前一
    天晚上喝酒云云，惟上開法規之立法目的，乃在促使駕駛人
    保持清晰、正常之判斷、反應能力，減低交通事故之發生，
    以保障整體用路人之生命、身體、財產法益。被告雖於駕車
    前一日晚上10時至12時許飲用酒類，至案發當日上午8時許
    始有駕車之行為，然當時酒精濃度測試器測得之呼氣酒精濃
    度值仍達每公升0.39毫克，異議人顯然仍有不能安全駕駛之
    情事，本件異議人飲用酒類後，已無安全駕駛動力交通工具
    能力而仍駕車上路之事證已臻明確，其違規行為堪以認定。
(三)按駕駛汽車經測試檢定酒精濃度超過標準，處汽車駕駛人罰
    鍰15,000元以上60,000元以下，並當場移置保管該汽車及吊
    扣駕駛執照1年，道路交通管理處罰條例第35條第1項第1款
    定有明文。復按道路交通管理處罰條例第68條業於94年12月
    14日修正，並自95年3月1日施行，修正前之道路交通管理處
    罰條例第68條規定：「汽車駕駛人，因違反本條例及道路交
    通安全規則之規定，受吊扣或吊銷駕駛執照處分時，吊扣或
    吊銷其持有各級車類之駕駛執照」，而修正後之道路交通管
    理處罰條例第68條規定：「汽車駕駛人，因違反本條例及道
    路交通安全規則之規定，受吊銷駕駛執照處分時，吊銷其持
    有各級車類之駕駛執照」，查該條文修正前，其原提案修正
    條文為：「汽、機車駕駛人，因違反本條例及道路交通安全
    規則之規定，受吊扣或吊銷駕駛執照處分時，吊扣或吊銷其
    違法或違規當時所駕駛車輛之駕駛執照」，其立法理由略以
    ：「原條文將違法或違規駕駛人所持有各級車類之駕駛執照
    一併吊扣或吊銷，失之過酷，影響人民工作及生活甚鉅，爰
    修正之」等語，是以其立法意旨在於違規行為對道路交通秩
    序之維持及道路交通安全已生較大之影響，故規定吊扣或吊
    銷其持有各級車類之駕駛執照，以限制其繼續駕車行駛道路
    之權利，其係屬駕駛行為之限制，並不因所持駕駛執照種類
    不同而有所差異。則參照上開立法理由及立法經過，依修正
    後之條文，按上開規定受「吊銷駕照」處分者，仍維持吊銷
    其持有各級車類之駕駛執照，至於受「吊扣駕照」處分者，
    則僅「吊扣」其違法或違規當時所駕駛車輛之駕駛執照，不
    再吊扣其持有各級車類之駕駛執照，此觀之立法理由及立法
    經過至明。
(四)違反道路交通管理事件裁決書處罰主文欄，吊扣駕駛執照處
    分，應記明應受吊扣之駕駛執照名稱、號碼及吊扣期間，違
    反道路交通管理事件統一裁罰基準及處理細則第43條第2項
    第3款著有明文。本件裁決書於處罰主文欄僅記載「吊扣駕
    駛執照12個月」字樣，並未記明應受吊扣之駕駛執照名稱，
    顯與上開細則規定不符，是原處分關於吊扣駕駛執照部分，
    於法尚有未合。依上開說明，異議人於遭舉發時，係駕駛自
    用小客貨車，自應吊扣普通小型車駕駛執照12個月。
四、綜上所述，異議人提起本件聲明異議雖無理由，惟原處分就
    吊扣駕駛執照部分違反道路交通管理事件統一裁罰基準及處
    理細則之規定，應由本院撤銷上開原處分，並自為裁定如主
    文所示。本件吊扣異議人普通小型車駕駛執照，可由交通主
    管機關於職業小型車上或以電腦檔之方式，註記吊扣普通小
    型車駕駛執照，而為限制車類級別之駕駛資格，併此鈙明。
五、據上論斷，應依道路交通管理處罰條例第87條第2 項、道路
    交通案件處理辦法第20條前段之規定，裁定如主文。
中    華    民    國    99    年    3     月    19    日
                  交通法庭      法  官  馬培基
以上正本證明與原本無異
如不服本裁定應於送達後5日內向本院提出抗告狀
                                書記官  戴嘉宏
中    華    民    國    99    年    3     月    19    日

司法院資訊處製作；財團法人民間司法改革基金會備份。
